臺灣高雄地方法院民事判決　　　　　　　99年度保險字第52號
原　　　告　王肇屏
被　　　告　南山人壽保險股份有限公司
法定代理人　謝仕榮
訴訟代理人　張亞婷律師
上列當事人間給付保險金事件，本院民國100年1月27日言詞辯論
終結，判決如下：
    主      文
原告之訴駁回。
訴訟費用由原告負擔。
    事實及理由
一、按訴狀送達後，原告不得將原訴變更或追加他訴，但擴張或
    減縮應受判決事項之聲明者，不在此限，此觀民事訴訟法第
    255 條第1 項第3 款之規定自明。本件原告原起訴時，本係
    請求被告應給付原告新臺幣（下同）129 萬元（見本院卷第
    4 頁），其後於本院審理期間，先具狀擴張請求金額為1,82
    3,000 元（見本院卷第198 頁），嗣後再具狀減縮請求金額
    為120 萬元，惟追加請求自請求給付保險金送達被告翌日起
    至清償日之遲延利息（見本院卷第225 頁）；爾後就利息之
    部分，由兩造合意如原告之請求有理由，即自民國97年8 月
    25日起算（見本院卷第235 頁）。經核原告上開變更，均係
    擴張或減縮應受判決事項之聲明，於法皆無不合，自應予准
    許，先予敘明。
二、本件原告起訴主張：原告前以自己為被保險人向被告投保旅
    行平安保險，保單號碼TG00000000，保險期間自97年7 月15
    日6 時起計3 日，保險金額300 萬元（下稱系爭保險契約）
    。嗣原告於97年7 月15日，在花蓮海洋公園乘坐遊樂設施時
    ，因水濺沖擊且自高空下衝導致胸口悶痛，經玉里榮民醫院
    及花蓮慈濟綜合醫院診治為急性心肌梗塞；惟原告並無高血
    壓、糖尿病等病史，此次急性心肌梗塞係導因於緊張及高空
    下衝，兩者具有相當因果關係而應屬突發意外，而依據花蓮
    慈濟綜合醫院病歷所載，原告住院係因急性心肌梗塞，且預
    後「the  probability  of  sudden  death  and  acute
    myocardial infarction 」，符合系爭保險契約附表一殘廢
    程度與保險金給付表所示之第6-1-4 殘廢等級7 ，原告自得
    依約請求被告給付保險金比例40％即1,200,000 元。詎被告
    竟以原告係因疾病導致急性心肌梗塞，非其保險責任為由拒
    絕理賠，為此爰依兩造保險契約關係，聲明求為判令被告應
    給付原告1,200,000 元，及自97年8 月25日起至清償日止之
    遲延利息。
三、被告則以：原告雖主張其係因乘坐劇烈遊樂設施導致急性心
    肌梗塞，惟乘坐遊樂設施並不當然發生急性心肌梗塞之結果
    ，而原告亦自承先前乘坐經驗並無相類情形發生，是兩者間
    應無相當因果關係；且依花蓮慈濟綜合醫院診斷證明書，原
    告係因急性心肌梗塞、糖尿病、高血脂住院，顯見其已患有
    糖尿病及高血脂等內在疾病，並導致此次急性心肌梗塞發生
    ，與系爭保險契約所列因意外造成之傷害事故有別，被告自
    不負保險金給付義務；又原告投保之系爭保險契約給付項目
    僅為身故保險金或喪葬費用保險金、殘廢保險金及重大燒燙
    傷保險金，並無醫療費用及看護費用之給付，且原告亦未達
    系爭保險契約附表一第6-1-4 項第7 級之殘廢程度，本件原
    告之主張均無理由，爰聲明求為判決原告之訴駁回。
四、兩造爭執及不爭執事項：
（一）不爭執部分：
    (一)原告曾以自己為被保險人，向被告投保旅行平安保險，保
      單號碼TG00000000，保險期間自97年7 月15日6 時起計3
      日，保險金額為3,000,000 元。
    (二)原告於97年7 月16日因胸口悶痛入院治療，而經玉里榮民
      醫院及花蓮慈濟綜合醫院診治為急性心肌梗塞。
    (三)原告已向被告申請給付保險金，惟經被告於97年8 月7 日
      及8 月25日，以原告之傷害係因疾病引起之外來突發事故
      為由拒絕給付。
（二）爭執部分：
    (一)原告罹患急性心肌梗塞是否係屬意外而為系爭保險契約所
      定之保險事故？以及原告是否已達系爭保險契約附表一殘
      廢程度與保險金給付表第6-1-4 殘廢等級7 之程度？
    (二)如原告之主張為有理由，則原告所得請求之金額及利息為
      若干？
四、本院之判斷：
（一）就原告罹患急性心肌梗塞是否係屬意外而為系爭保險契約
      所定之保險事故，以及原告是否已達系爭保險契約附表一
      殘廢程度與保險金給付表第6-1-4 殘廢等級7 之程度部分
      ：
    (一)按當事人主張有利於己之事實，就其事實有舉證責任，民
      事訴訟法第277 條前段定有明文。次按，保險法第131 條
      規定之意外傷害保險，係以承保因意外傷害及其所致殘廢
      或死亡，為給付保險金之要件。而人之傷害或死亡之原因
      ，其一來自內在原因，另一則為外來事故（意外事故）。
      內在原因所致之傷害或死亡，係指被保險人因罹患疾病、
      細菌感染、器官老化衰竭等身體內部因素所致之傷害或死
      亡；外來事故（意外事故），則係指內在原因以外之一切
      事故，其事故之發生為外來性、偶然性，而不可預見者而
      言，亦即非因被保險人本身已存在可得預料或查知之原因
      。倘被保險人之殘廢或死亡，係因身體內在疾病所引起，
      即非該意外傷害保險所承保之範圍。
    (二)經查，系爭保險契約約關於保險範圍，係約定：被保險人
      於本契約有效期間內，因遭受意外傷害事故，致其身體蒙
      受傷害而致重大燒燙傷、殘廢或死亡時，本公司依照本契
      約之約定，給付保險金。前項所稱意外傷害事故，指非由
      疾病引起之外來突發事故等語（見本院卷第54頁）。足見
      系爭保約屬意外險之性質。契約第2 條訂明以被保險人遭
      受意外傷害事故致身體蒙受傷害而致殘廢或死亡，保險人
      始負給付保險金之責任，是依前述民事訴訟法第277 條前
      段之規定，自應由原告就系爭事故，係屬保險契約所約定
      之意外傷害事故，亦即非疾病所引起之外來突發事故之權
      利發生要件事實，負舉證責任。
    (三)原告雖主張稱其未有任何高血壓之病史云云，惟依玉里榮
      民醫院所檢送之原告病歷資料所示，原告於97年7 月16日
      入玉里榮民醫院急診時，即曾自訴有高血壓之病史，未按
      時服用藥物等情，此有病歷資料在卷可稽（見本院卷第83
      頁背面）；又經本院依職權向財團法人佛教慈濟綜合醫院
      （下稱慈濟醫院）函詢之結果，據該院函覆稱：不論高血
      壓、糖尿病及高血脂，均為慢性疾病，且為冠狀動脈粥狀
      硬化之重要危險因子及肇病主因，而此類疾病之進展通常
      需要數年期間，但可因壓力關係，誘使粥狀瘤破裂，導致
      急性血栓形成，引起血管阻塞，而造成急性心肌梗塞。因
      此，病患（指原告）之三高問題，較可能已存在長時間，
      導致冠狀動脈粥狀硬化，又因壓力因素使得粥狀瘤破裂產
      生血栓，阻塞冠狀動脈，造成ST波上升型前壁心肌梗塞，
      其三高問題為心肌梗塞的前置原因，直接原因是粥狀瘤破
      裂引起血栓形成，堵塞冠狀動脈血流。此有慈濟醫院99年
      11 月24 日慈醫文字第0990002656號函及隨函檢送之病情
      說明書在卷可憑（見本院卷第205 、206 頁）。是由上開
      慈濟醫院之回函及玉里榮民醫院之病歷，堪認原告應早罹
      患有高血壓、高血脂之疾患。
    (四)又再經本院向慈濟醫院函詢前開函文中所示壓力因素之壓
      力源以及壓力源類型，慈濟醫院再函覆稱：「誘發粥狀瘤
      破裂的因表，包括壓力－精神及體力過勞、環境－天冷、
      爭吵、飲食－高脂、抽菸等，但從病歷資料無法確實判定
      王肇屏先生的壓力來源與類。病患若從事遊樂場高刺激活
      動，也有可能誘發粥狀瘤破裂，加重心肌缺氧。根據病歷
      上症狀的描述，其粥狀瘤破裂時間應在7 月15日晚上，時
      間約略7-8 點左右。」此有慈濟醫院99年12月28日慈醫文
      字第0990002993號函及隨函附送之病情說明書在卷可憑（
      見本院卷第217 、218 頁）。原告既自承係於97年7 月15
      日下午約4 時（即該日16時）從事遊樂園中海盜船之活動
      （見本院卷第227 頁），則距前開慈濟醫院所評估粥狀瘤
      破裂之時間，相隔已逾3 小時以上，則在原告未能提出其
      他積極證據，諸如醫學鑑定報告等供本院調查參酌之情形
      下（見本院卷第211 頁），再參以如依上述慈濟醫院函所
      示之內容，因原告本身應早罹有高血壓、高血脂之症狀，
      而致冠狀動脈粥狀硬化，已如前述，本即可能因各類型之
      壓力而誘發心肌梗塞，另佐以原告亦自承先前即有胸悶、
      心胸壓迫感，而多以中藥自行調理之事實（見本院卷第5
      、6 頁），自難遽認原告確係因從事遊樂場高刺激活動即
      其所稱之海盜船，而導致粥狀瘤破裂進而發生心肌梗塞。
      至原告請求傳訊證人即當日出遊之駕駛陳茂霖、陳茂霖之
      妻吳秀鑾，以及原告之妻楊晶晶，以證明當時原告於97年
      7 月15日於乘坐海盜船後，於同時17時出花蓮海洋公園晚
      餐時，即已胸口悶痛無法進食，且整夜無法入睡，至16日
      5 時許欲返家而行經中藥房欲購藥，惟經拒絕後，於同時
      7 時許即入玉里榮民醫院急診之事實。然原告上開主張縱
      屬為真，因如前所述，原告先前既曾有胸悶、心胸壓迫感
      之情，又上揭證人均非醫療專業人員，而原告本件所主張
      之病情，既經本院函詢專業醫療單位，並經醫療單位回覆
      如上，是縱原告此部分之主張為實，亦無法遽認原告確係
      因乘坐海盜船而致前述疾病發生，故本院爰不再加以傳訊
      ，併此敘明。
    (五)再者，本件原告固主張其因本件急性心肌梗塞，而且預後
      「the  probability  of  sudden  death  and  acute
      myocardial infarction 」（突然致死及急性心肌衰弱梗
      塞之可能），應已符合系爭保險契約附表一殘廢程度與保
      險金給付表第6-1-4 殘廢等級7 ，原告自得依約請求被告
      給付保險金比例40％即120 萬元等情，然觀系爭保險契約
      附表一：殘廢程度與保險金給付表所示，第6-1-4 殘廢等
      級，係指胸腹部臟器機能遺存顯著障害，終身祇能從事輕
      便工作者（見本院卷第57頁），原告縱因本件急性心肌梗
      塞，而有上開所示突然致死及急性心肌衰弱之可能，在無
      其他資料供本院審酌之情形下，尚難遽認原告本件所主張
      之急性心肌梗塞，已符系爭保險契約附表一殘廢程度與保
      險金給付表第6-1-4 殘廢等級7 之程度，是原告之主張，
      自難認有理由。
（二）原告既無法立證證明其所罹患之急性心肌梗塞確係意外所
      造成，以及其所受傷害已符系爭保險契約所定殘廢等級7
      之程度，是本件其餘爭點，本院爰不加以一一論駁，合併
      敘明。
五、綜上，原告在未能立證證明其確因意外事故而致罹患急性心
    肌梗塞，復未能證明其所受傷害，已符系爭保險契約所定殘
    廢等級7 之程度，是其依系爭保險契約之法律關係，請求被
    告給付120 萬外及自97年8 月25日起算之遲延利息，即無理
    由，而應予駁回。
據上論結，本件原告之訴為無理由，依民事訴訟法第78條，判決
如主文。
中    華    民    國   100    年    2     月    10    日
                      民事第六庭法  官  李怡諄
以上正本係照原本作成。
如對本判決上訴，須於判決送達後20日內向本院提出上訴狀。如
委任律師提起上訴者，應一併繳納上訴審裁判費。
中    華    民    國   100    年    2     月    10    日
                                書記官  陳俊亦